臺灣臺北地方法院刑事判決　　　　　　　95年度簡上字第63號
公　訴　人　臺灣臺北地方法院檢察署檢察官
上　訴　人
即　被　告　甲○○
上列上訴人即被告因竊盜案件，不服本院中華民國95年2 月24日
95年度簡字第505 號第一審簡易判決（聲請簡易判決處刑案號：
臺灣臺北地方法院檢察署95年度偵字第24號），提起上訴，本院
管轄第二審之合議庭審理，判決如下︰
    主  文
上訴駁回。
    事  實
一、甲○○前於民國八十四年間因犯竊盜罪，經臺灣板橋地方法
    院以八十四年度板簡字第三六一號刑事簡易判決判處罰金四
    千元確定，復於九十一年間因犯贓物罪，經本院以九十一年
    度簡字第五十三號刑事簡易判決判處拘役五十日、緩刑二年
    確定，詎其又於九十四年十二月十二日二十一時三十五分許
    ，意圖為自己不法之所有，在臺北市○○區○○路二段二一
    五號全聯福利中心內，僅將價格較低之餅乾及飲料放置櫃臺
    結帳，而將店員吳麗芬所管領價格較高、總價新臺幣一千八
    百四十六元之ＯＬＡＹ淨白亮彩精華乳液二條、美白純精華
    乳液一條藏匿於腰際褲帶內而竊取之。嗣甲○○得手後走出
    門外，因警報器發出聲響，經店員吳麗芬發覺請甲○○配合
    檢查商品後，始查知上情。
二、案經臺北市政府警察局萬華分局報請臺灣臺北地方法院檢察
    署檢察官偵查後聲請以簡易判決處刑。
    理  由
一、訊據上訴人即被告甲○○於本院審理時坦承上揭犯行不諱，
    核與證人吳麗芬於警詢指訴之情節相符，並有扣押物品目錄
    表一紙、贓物認領保管收據一紙、贓物照片二幀在卷可資佐
    證。被告前開任意性之自白，經前揭證據補強後，應認與事
    實相符，而得作為認定被告犯罪之證據。本案事證明確，被
    告犯行堪以認定，應依法論科。
二、查被告行為後，刑法部分條文已於九十四年二月二日經總統
    令修正公佈，並於九十五年七月一日施行。而按行為後法律
    有變更者，適用行為時之法律，但行為後之法律有利於行為
    人者，適用最有利於行為人之法律，刑法第二條第一項定有
    明文。此條規定係規範行為後法律變更所生新舊法律比較適
    用之準據法，本身尚無新舊法比較之問題，於新法施行後，
    應一律適用新法第二條第一項之規定，為「從舊從輕」之比
    較，先予敘明。再按本次法律變更，比較時應就罪刑有關之
    共犯、未遂犯、想像競合犯、牽連犯、連續犯、結合犯，以
    及累犯加重、自首減輕暨其他法定加減原因（如身分加減）
    與加減例等一切情形，綜其全部罪刑之結果而為比較，最高
    法院九十五年五月二十三日九十五年度第八次刑庭會議決議
    參照。茲就本件新舊法比較結果說明如下：
  (一)查修正後刑法第三十三條第五款規定罰金刑為新臺幣一千元
    以上，以百元計算之，而修正前則規定罰金為一元以上，且
    以銀元為計算單位，經依罰金罰鍰提高標準條例第一條前段
    ，以及現行法規所定貨幣單位折算新臺幣條例第二條規定折
    算後，罰金刑則為新臺幣三十元以上，經比較新、舊法之結
    果，修正後之法律並未較有利於行為人。
  (二)關於易科罰金折算標準部分，本件被告行為時之刑法第四十
    一條第一項前段規定：「犯最重本刑為五年以下有期徒刑以
    下之刑之罪，而受六個月以下有期徒刑或拘役之宣告，因身
    體、教育、職業、家庭之關係或其他正當事由，執行顯有困
    難者，得以一元以上三元以下折算一日，易科罰金。」而被
    告行為時之易科罰金折算標準，即修正前罰金罰鍰提高標準
    條例第二條規定（現已刪除），就其原定數額提高為一百倍
    折算一日，則本件被告行為時之易科罰金折算標準，應以銀
    元一百元以上三百元以下折算一日，經折算為新臺幣後，應
    以新臺幣三百元以上九百元以下折算為一日。惟九十五年七
    月一日修正公布施行之刑法第四十一條第一項前段則規定：
    「犯最重本刑為五年以下有期徒刑以下之刑之罪，而受六個
    月以下有期徒刑或拘役之宣告者，得以新臺幣一千元、二千
    元或三千元折算一日，易科罰金」。經比較修正、前後之易
    科罰金折算標準，以九十五年七月一日修正公布施行前之規
    定，較有利於被告。
  (三)綜合上開比較之結果，九十五年七月一日修正施行之刑法部
    分條文，其適用結果並無有利於被告之情形，依前開法律規
    定，自應適用被告行為時即修正前刑法之相關規定論處。原
    審裁判時因修正後之刑法尚未施行，而未為新舊法之比較，
    惟於本院審判時，修正後之刑法業已施行，而應為新舊法之
    比較，然經比較之結果，仍應適用舊法，其適用結果並無不
    同，本院自不得以此為由撤銷原判決，附此敘明。
三、核被告所為，係犯刑法第三百二十條第一項之竊盜罪。原審
    以被告前開犯行罪證明確，且有事實欄所示未構成累犯之判
    決確定情形，而依刑事訴訟法第四百四十九條第一項前段、
    第三項、第四百五十四條第二項、刑法第三百二十條第一項
    、刑法第四十一條第一項前段（原審判決書誤載為第四十二
    條第二項，應予更正），及罰金罰鍰提高標準條例第一條前
    段、第二條規定，量處上訴人拘役五十八日，並諭知易科罰
    金之折算標準，其認事用法及量刑均屬妥適，且被告前已因
    贓物案件於九十一年經本院判處拘役五十日，並宣告緩刑二
    年，其於九十四年十二月間再為本案犯行，實不宜再予宣告
    緩刑。被告雖以其罹患精神疾病，不知當時自己所為何事為
    由提起上訴，但查被告雖患有情感性精神疾病，此有其提出
    之臺北市立聯合醫院和平院區九十四年十二月十六日字第○
    ○○四二五九號診斷證明書為證（本院卷一第五頁），惟其
    經本院送請鑑定精神狀態後，鑑定結果認為被告屬於鎮靜—
    安眠藥物依賴者，可能罹患重度憂鬱症，然依被告之警訊筆
    錄字跡研判，並無理由認定其受警訊時可能因鎮靜—安眠藥
    物之中樞神經抑制作用而導致意識昏沈或肢體細部動作協調
    不良，因而亦無理由認為被告於犯行時（受警訊之一至二小
    時前），可能已因鎮靜—安眠藥物之中樞神經抑制作用而出
    現精神障礙。此外，目前亦無任何資料顯示被告於犯行前數
    日至數週期間中呈現情緒狀態之惡化，因而認定被告於犯罪
    行為時之精神狀態未達精神耗弱或心神喪失之程度，此有臺
    北市立聯合醫院九十五年十一月二十二日北市醫精字第○九
    五三四三七一三○○號函附精神鑑定報告一份附卷可稽（本
    院卷二第二十六頁至第二十九頁）。是被告所提上訴理由，
    尚屬無據，難以採信，自應將其上訴駁回。
據上論斷，應依刑事訴訟法第四百五十五條之一第一項、第三項
、第三百六十八條，判決如主文。
本案經檢察官黃于真到庭執行職務
中　　華　　民　　國　　96　　年　　1 　　月　　11　　日
　　　　　　　　　刑事第七庭審判長法　官　梁耀鑌
                                  法  官  許泰誠
                                  法  官  余明賢
以上正本證明與原本無異。
本件不得上訴。
　　    　　　　　　　　　　　　　書記官　葉潔如
中　　華　　民　　國　　96　　年　　1 　　月　　11　　日
附錄本案論罪科刑法條全文
中華民國刑法第三百二十條第一項
意圖為自己或第三人不法之所有，而竊取他人之動產者，為竊盜
罪，處五年以下有期徒刑、拘役或五百元以下罰金。
